臺灣嘉義地方法院刑事判決
110年度易字第282號
公  訴  人  臺灣嘉義地方檢察署檢察官
被      告  薛彤




上列被告因誹謗等案件，經檢察官提起公訴（109年度偵字第420
7號），本院判決如下：
    主  文
乙○○犯散布文字誹謗罪，處拘役拾伍日，如易科罰金，以新臺幣
壹仟元折算壹日。
    犯罪事實
一、薛卉彤於民國108年4月1日起至109年3月31日止，以嘉義市○
    區○○里00鄰○○街00巷00號3樓4之套房出租予甲○○，因不滿甲
    ○○於租約到期後仍積欠租金，竟基於公然侮辱、意圖散布於
    眾而散布文字誹謗之犯意，於109年4月2日凌晨1時37分許，
    在其位於嘉義縣○○鄉○○村○○000○000號居處內，以手機連結
    網際網路，在不特定人所得共見共聞之個人臉書網頁上，發
    表「長達一年多的精神迫害，全樓上樓下住戶奮起抗議…一
    直不停」、「我鄰居們都說你跟馬先生一夥麻/強盜」、「
    全鄰唾棄的惡霸，強盜，無賴，連他的前妻都逃之夭夭…的
    渣類」、「約50幾歲，還在四處尋找有誰啊？可以被他騷擾
    怠盡的房東」、「租到澳客，每到繳房租費時，就很靠北…
    耍賴/耍流氓…！收留這澳房客」之言論內容，並在該貼文下
    方張貼甲○○臉書大頭照及個人簡介之截圖，公然以此動作表
    達對甲○○之輕蔑、不屑之意，足以貶損甲○○之人格評價及聲
    譽，並同時以此向不特定人指摘、傳述足以毀損甲○○名譽之
    事。
二、案經甲○○訴由嘉義市政府警察局第二分局報告臺灣嘉義地方
    檢察署檢察官偵查起訴。
    理    由
壹、程序部分：
一、按被告以外之人於審判外之陳述，雖不符同法第159條之1至
    第159條之4之規定，而經當事人於審判程序同意作為證據，
    法院審酌該言詞陳述或書面陳述作成時之情況，認為適當者
    ，亦得為證據。當事人、代理人或辯護人於法院調查證據時
    ，知有第159條第1項不得為證據之情形，而未於言詞辯論終
    結前聲明異議者，視為有前項之同意，同法第159條之5規定
    甚明。查本件引用被告以外之人於警詢、偵查時之陳述，經
    被告於本院審理時表示同意作為本案證據使用（本院卷第32
    9-330頁、第398頁），且迄於言詞辯論終結前未為異議之聲
    明，本院審酌上開陳述作成時之情況核無違法取證及證明力
    明顯過低之瑕疵，且為證明犯罪事實所必要，認為以之作為
    證據為適當，根據上開規定及說明，得逕依同法第159條之5
    規定作為證據。
二、另本院以下所引用之非供述證據，均與本件事實具有自然關
    聯性，且核屬書證、物證性質，又無事證足認有違背法定程
    式或經偽造、變造所取得等證據排除之情事，復經本院依刑
    事訴訟法第164條、第165條踐行物證、書證之調查程序，亦
    堪認均有證據能力。
貳、實體部分：
一、被告固坦承有於上揭時、地，以手機連結網際網路，在個人
    臉書網頁上，發表「長達一年多的精神迫害，全樓上樓下住
    戶奮起抗議…一直不停」、「我鄰居們都說你跟馬先生一夥
    麻/強盜」、「全鄰唾棄的惡霸，強盜，無賴，連他的前妻
    都逃之夭夭…的渣類」、「約50幾歲，還在四處尋找有誰啊
    ？可以被他騷擾怠盡的房東」、「租到澳客，每到繳房租費
    時，就很靠北…耍賴/耍流氓…！收留這澳房客」，及在貼文
    下方張貼甲○○臉書大頭照及個人簡介之截圖，惟否認有何誹
    謗、公然侮辱之犯行，辯稱：其於貼文中完全沒有提到甲○○
    全名及年籍資料，所選照片有遮臉，只露出眼睛，且刻意掩
    飾本名，未透露甲○○身分資訊，臉書貼文未分享給任何人，
    臉書朋友才2、30個，與告訴人無共同朋友，其未公布於眾
    ，其因甲○○動輒於臉書社團、大樓張貼不實文章，為制衡才
    貼文，所貼之貼文內容均係真實等語。
二、本院認定事實所憑之證據及理由： 　　
　㈠被告有於上揭時、地，以手機連結網際網路，在個人臉書網
    頁上，發表上開貼文內容，並在貼文下方張貼甲○○臉書大頭
    照及個人簡介之截圖，業據被告坦承（本院卷第326頁），
    核與證人即告訴人甲○○於警詢、偵查時之證述相符（警卷第
    6-7頁背面、交查卷第10頁)，並有被告臉書貼文截圖4張在
    卷可憑(警卷第24頁)，此部分事實，堪以認定。
　㈡所謂「侮辱」係以使人難堪為目的，直接以言語、文字、圖
    畫或動作，表示不屑、輕蔑或攻擊之意思，足以貶損個人在
    社會上所保持之人格評價及聲譽而言。且「侮辱」係未指定
    具體事實，而僅為抽象謾罵，此抽象謾罵之內容足使聽聞之
    不特定公眾產生貶損被害人在社會上保持之人格尊嚴及地位
    之程度；「誹謗」則係對具體之事實有所指摘，而損及他人
    名譽，亦即指謫或傳述於公眾之內容須為足以毀損他人名譽
    之具體事實。依被告所貼之臉書貼文，其中「全鄰唾棄的惡
    霸，強盜，無賴，連他的前妻都逃之夭夭…的渣類」、「澳
    客」、「澳房客」之內容，足使閱覽文字之人產生對告訴人
    之人格貶抑感，使告訴人感到難堪與屈辱，而影響告訴人之
    名譽及社會地位評價，係屬侮辱言詞。另「長達一年多的精
    神迫害」、「我鄰居們都說你跟馬先生一夥麻/強盜」、「
    每到要繳房租費時，就很靠北…耍賴/耍流氓…！」，則係以
    具體事實指摘被告，其用語客觀上足使一般人對告訴人名譽
    產生負面評價，致告訴人之人格評價因而生貶損之危險，核
    屬刑法第310條之誹謗性內容。　　　
　㈢被告辯稱：其臉書貼文未提到甲○○全名及年籍資料，所選照
    片有遮臉，只露出眼睛，且刻意掩飾本名，未透露甲○○之身
    分資訊等語；惟依被告上開臉書貼文，其下方所貼之相片雖
    以衣物遮蔽鼻子以下之臉部部位，僅露出眼睛以上部位，然
    被告於相片下方另附記：「這人常換異名」、「張晋豪」等
    文字，並附有告訴人臉書之截圖，而被告臉書所寫之「張晋
    豪」，其「晋」字固與告訴人「甲○○」之「晉」有出入，然
    二字讀音相同，字形相近，再對照被告所貼之告訴人相片、
    臉書貼文，已可理解、推知被告所指之人為告訴人，被告辯
    稱其未透漏甲○○之身分資訊，自難憑採。　　
　㈣被告又辯以：其臉書朋友才2、30個，與告訴人無共同朋友，
    其未公布於眾等語。按公然侮辱之「公然」，乃不特定人或
    多數人得以共聞共見之狀態，所謂多數人，係包括特定之多
    數人在內。誹謗罪所稱「散布於眾」，係指散播傳布於不特
    定人或多數人，使大眾得以知悉其內容而言，而所稱「多數
    人」，係包括特定之多數人在內，至其人數應視立法意旨及
    實際情形已否達於公然、散布於眾之程度而定。依被告上開
    臉書貼文所示，其上有21次分享，7則留言，若以一般觀覽
    臉書貼文者實際上非每人均有分享、留言之回應，可見實際
    上觀看者人數必然高於分享、留言人數，且被告之臉書貼文
    既經分享後，使接觸、觀看之人更形擴大，以此，被告所貼
    之臉書貼文，足使不特定人或多數人閱覽，自已合於公然及
    散布於眾之要件。　
　㈤被告復辯以：因甲○○動輒於臉書社團、大樓張貼不實文章，
    為制衡才貼文，所貼之貼文內容均係真實等語；按刑法第31
    0條第3項明定：對於所誹謗之事，能證明其為真實者，不罰
    。但涉於私德而與公共利益無關者，不在此限。而前揭條文
    所定「對於所誹謗之事，能證明其為真實者」，非指摘或傳
    述誹謗事項之行為人，必須自行證明其言論內容確屬真實，
    始能免於刑責，行為人雖不能證明言論內容為真實，但依其
    所提證據資料，認為行為人有相當理由確信其為真實者，即
    不能以誹謗罪之刑責相繩（大法官釋字第509號解釋參照）
    。準此，行為人須提出相當證據資料以供查證，且該等證據
    資料足以證明行為人有相當理由確信誹謗內容為真實，始能
    享有免責不罰之結果。然言論內容縱屬真實，如純屬個人私
    德而與公共利益無關，依刑法第310條第3項但書規定，仍無
    法解免於誹謗罪責之成立。所謂公共利益，乃指有關社會大
    眾之利益，至於所謂私德，則指個人私生活領域範圍內，與
    人品、道德、修養等相關之價值評斷事項而言。是否僅涉及
    私德與公益無關，應就告訴人之職業、身分或社會地位，依
    一般健全之社會觀念，就社會共同生活規範，客觀觀察是否
    有足以造成不利益於大眾之損害定之。本件被告所貼文內容
    ，涉及其與告訴人之租屋糾紛，該等事項核屬私領域之品行
    、操守事項，而告訴人為一般平民百姓，非從事公共事務，
    亦非公眾人物，被告於臉書貼文文字所指，顯係涉私德而與
    公共利益無關，揆諸前開說明，自無刑法第310條第3項前段
    免責不罰規定適用之餘地。
　㈥至被告另抗辯告訴人涉及詐騙集團等語，惟本件被告係因房
    租糾紛而張貼上開臉書貼文，該臉書貼文本與被告所涉詐欺
    行為無涉，加以被告就告訴人所涉詐欺集團一情，坦承是聽
    聞他人所說，其未對告訴人所涉詐騙集團行為提告等語(本
    院卷第327頁)，亦可見被告就所指告訴人涉及詐騙集團一情
    並無證據為證，難認所述為真實，以此，不論告訴人有無參
    與詐欺集團，均難使被告所為上開不當臉書貼文之行為合理
    化。
　㈦據此，被告於臉書之貼文，含有貶低告訴人人格價值之意，
    依社會一般通念判斷，該等文字均足以使告訴人社會評價等
    造成負面貶抑，使告訴人之名譽遭受損害。又被告以臉書公
    開方式發表貼文，除被告之友人外，不特定人均得以瀏覽一
    情，此為公眾週知之事實，被告為智識正常之成年人，對上
    情應知之甚詳，被告僅因與告訴人之房租糾紛，在不特定人
    皆可閱覽之臉書上，張貼上開臉書貼文，堪認其主觀上具有
    公然散布於眾而損害告訴人名譽之公然侮辱、誹謗故意。
  ㈧綜上所述，被告犯行堪以認定，應依法論科。 　　
三、論罪科刑
  ㈠核被告所為，係犯刑法第309條第1項之公然侮辱罪及同法第3
    10條第2項之散布文字誹謗罪。被告以一行為同時觸犯上開2
    項罪名，為想像競合犯，應依刑法第55條規定從一重論以散
    布於文字犯誹謗罪。
　㈡爰審酌被告與告訴人因租屋糾紛，不思克制情緒及理性處事
    ，在臉書以公開方式發表公然侮辱及誹謗他人文章，缺乏尊
    重他人人格及名譽之法治觀念，實應非難。惟審酌其動機係
    因租屋糾紛而起，其貼文係張貼於個人之臉書上，次數僅一
    次，其對告訴人造成之負面評價自遠不如張貼於動輒數萬會
    員之臉書社團，並審酌被告並無受有罪判決之前科素行，及
    於本院審理中自陳之教育程度、家庭經濟生活狀況等一切情
    狀，量處如主文所示之刑，並諭知易科罰金之折算標準。
據上論斷，應依刑事訴訟法第299條第1項前段，刑法第309條第
1項、第310條第2項、第55條、第41條第1項前段，刑法施行法第
1條之1第1項規定，判決如主文。
本案經檢察官江炳勳提起公訴，檢察官徐鈺婷到庭執行職務。　
中　　華　　民　　國　　110 　年　　10　　月　　28　　日
                  刑事第六庭    法　官　林富郎
以上正本證明與原本無異。
如不服本判決應於收受判決後20日內向本院提出上訴書狀，並應
敘述具體理由；其未敘述上訴理由者，應於上訴期間屆滿後20日
內向本院補提理由書（均須按他造當事人之人數附繕本）「切勿
逕送上級法院」。告訴人或被害人如對於本判決不服者，應具備
理由請求檢察官上訴，其上訴期間之計算係以檢察官收受判決正
本之日期為準。
中　　華　　民　　國　　110 　年　　10　　月　　28　　日
                                書記官　陳雪鈴
附錄本案論罪科刑法條全文
中華民國刑法第309條
公然侮辱人者，處拘役或9千元以下罰金。
以強暴犯前項之罪者，處1年以下有期徒刑、拘役或1萬5千元以
下罰金。
中華民國刑法第310條
意圖散布於眾，而指摘或傳述足以毀損他人名譽之事者，為誹謗
罪，處1年以下有期徒刑、拘役或1萬5千元以下罰金。
散布文字、圖畫犯前項之罪者，處2年以下有期徒刑、拘役或3萬
元以下罰金。
對於所誹謗之事，能證明其為真實者，不罰。但涉於私德而與公
共利益無關者，不在此限。